【裁判字號】    92,聲再,72
【裁判日期】    920508
【裁判案由】    違反著作權法
【裁判全文】
臺灣高等法院臺南分院刑事裁定            九十二年度聲再字第七二號      Ｇ
      再審聲請人
      即受判決人  甲  ○  ○
右列聲請人因違反著作權法案件，對於本院九十年度上更（一）字第二四一號中華民
國九十年九月十三日確定判決（臺灣臺南地方法院八十七年度訴字第六九六號、臺灣
臺南地方法院檢察署八十七年度偵字第三五一○、四五八八號）聲請再審，本院裁定
如左：
      主      文
再審之聲請駁回。
      理      由
一、聲請意旨略以：
（一）再審制度之設計係指對於確定判決因認定事實錯誤，所設計之特別救濟程序，
      以糾正原判決認定事實之錯誤，發現真實，保護被告利益。按刑事訴訟法第四
      百二十一條所示「不得上訴第三審法院之案件如就足生影響於判決之重要證據
      漏未審酌者，亦得為受判決人之利益，聲請再審。」依法理言，不得上訴第三
      審法院之輕罪尚可依此救濟，則可上訴第三審之重罪於法律審外，當然更可依
      此以圖救濟之。然原審對於足以影響犯罪事實之認定之證據，卻未詳加調查，
      或雖以調查但未說明捨棄之理由，亦可指為「重要證據漏未審酌」。本案雖由
      最高法院駁回上訴，然對於有利被告之證詞、證據，原審法院均未加以採用亦
      未詳加調查，本案如此確定，聲請人尚難心服。
（二）原審對於以下證據未詳加調查亦未說明捨棄之理由：
    １、本案公訴人偵查期間，分別於八十七年二月十三日令台南縣警察局佳里分局
        （八十六年度他字第六八八號偵查卷第七十六頁以下）、八十七年二月二十
        六日令高雄縣警察局刑警隊兩次對聲請人等住處為搜索，均稱「未發現有不
        法之相關事項」，既無任何不法相關事項，如何指稱聲請人等有「擅自重製
        他人著作」犯行？
    ２、若果聲請人甲○○係「意圖營利銷售重製品」之人，則如卷內資料所示，既
        有大量資金收入，何庸再多次以自動提款機領取款項？似非情理之常。
    ３、依郵政儲金匯業局八十八年一月十三日八八五○六○一○○九號函覆鈞院前
        審稱：「被告甲○○在台南永樂郵局（台南十三支郵局）所立存簿儲金第○
        四二七二五─八號帳戶，確實於八十六年三月二十一日至八十六年十月九日
        間，在阿蓮郵局（電腦局號○二○一一二號確為阿蓮郵局）以自提卡領取現
        金七次」，並有「郵政存簿儲金每日活動戶存提詳情表」乙紙附卷可稽。顯
        見若果聲請人甲○○有於阿蓮郵局以自動提款機提款，係提領自己在台南永
        樂郵局所立之存簿儲金帳戶內之款項，並非自稱「阿同」其人所利用另被告
        謝銅（已改名為謝榮華）在「阿蓮郵局」內之存款帳戶之帳款。
（三）再者，聲請人於民國八十七年三月五日在高雄縣警局刑警隊所為偵訊筆錄所陳
      述「（問：謝銅二人申請信箱係做何用途？（謝銅告訴我申請信箱是做文
      具批發．．．」、「（問：綽號『阿同』男子雇用你至郵局取件，有無告知你
      是做何事？）『阿同』告訴我，這是學生郵購劃撥文具用的，事後郵包有退件
      時，我才發現是在販賣錄音帶。」等語，可知對於販賈錄音帶一事，聲請人原
      不知情，聲請人充其量只是綽號『阿同』男子之取貨工具，亦僅成立幫助犯已
      足。
（四）另證人即成功無線電台理想站站長顧榮華及成功無線電台負責人徐清輝證稱：
      「甲○○開六五八號計程車，平日均在成功站排班等待載客，甲○○排班一年
      ，一直到現在還在開計程車（見原審八十七年七月二日審理筆錄）。聲請人等
      既正常為排班搭載計程車，自見其生活正常，且沒有其他意外之財，假如原審
      所指：已得款八百餘萬元。則聲請人何以如此辛苦？是則伊等焉有餘裕可以從
      事違反著作權之重製或銷售行為？
（五）上開種種證據皆不足以指證聲請人有合於「擅自重製他人著作」或「販售」之
      行為，亦未查獲重製之工具，甚或尚未銷出之成品、半成品等，怎堪論以其罪
      。聲請人在不知情下僅為綽號『阿同』男子取件，並不該當於違反著作權罪嫌
      之正犯。
（六）綜上所述，聲請人狀附確實之證據或為原審所鄙棄之事證或為原審所未調查之
      事證，實足以動搖原確定之判決，足證原判決確有誤認事實，造成冤抑。爰依
      法聲請再審等語云云。
二、按刑事訴訟法第四百二十一條規定，不得上訴於第三審法院之案件，除前條（指
    第四百二十條）規定外，其經第二審確定之有罪判決，如就足生影響於判決之重
    要證據漏未審酌者，亦得為受判決人之利益，聲請再審等語，因此類案件不得上
    訴於第三審，設第二審法院對於足生影響於判決之重要證據漏未審酌，即予判決
    ，則判決後無復救濟之途，為受判決人利益起見，故特許其聲請再審，以資救濟
    ，至本得上訴於第三審法院之案件，而因其他程序上之關係，不能上訴者，除具
    有普通再審之原因，得聲請再審外，要不許援用刑事訴訟法第四百十四條之規定
    ，聲請再審（最高法院二十四年度抗字第三六一號判例參照）。故再審聲請人以
    重要證據漏未審酌為由，聲請再審，顯不合法，合先敘明。
三、次按所謂確實之新證據，固非以絕對不須經過調查程序為條件，但必需可為確實
    足以動搖原確定判決而為受判決人有利之判決者為限，倘受判決人因對有利之主
    張為原審所不採，事後提出證明，以圖證實在原審前所為有利之主張為真實，據
    以聲請再審，該項證據既非判決後所發見，顯難憑以聲請再審，經查：
（一）再審聲請人即被告甲○○、同案被告謝銅二人未供出販賣之重製錄音帶及Ｃ
      Ｄ唱片之來源，雖販賣重製錄音帶及ＣＤ唱片需要有重製錄音帶、ＣＤ唱片、
      印刷封面、印發及散發宣傳單、處理消費者購買事宜，環環相扣，缺一不可，
      但檢察官於偵查期間，分別於八十七年二月十三日令台南縣警察局佳里分局，
      及於八十七年二月二十六日令高雄縣警察局刑警隊兩次至被告等之住處搜索，
      均未發現有重製錄音帶及ＣＤ唱片不法之相關事證，有執行搜索報告二份在卷
      足憑（見他字偵查卷第七十五至七十九頁、偵查卷第二十九、三十頁），亦無
      法查出被告等有重製他人著作之不利證據。該綽號「阿同」之成年男子，亦無
      證據足資證明有重製他人著作之行為，既無積極證據可資證明彼等有非法重製
      他人著作犯行，自難繩之被告等有非法重製他人著作之犯行，然被告等仍有販
      賣之行為，則難辭意圖營利而交付侵害他人著作權之物罪行。且被告二人租用
      上開郵政信箱後自八十六年二月間起販賣之重製錄音帶、ＣＤ唱片，及至八十
      六年十二月九日為止，長達約十月之久，經手之訂購單多達八千九百五十二件
      ，共領取高達八百七十二萬八千五百七十三元之購買錄音帶款項，其規模至為
      龐大，二人顯然以之為謀生之職業，亦堪以認定。
（二）據證人梁惠美證稱：「謝銅租用信箱後就常有訂購物品廣告回信及劃撥儲金
      存款通知單，內容大都為訂購錄音卡帶及ＣＤ唱片。」、「．．．都由甲○○
      本人前來領取並簽章繳費。」、「（除了甲○○本人前來領取信件外，是否還
      有他人前來領取信件﹖）沒有，信件都是甲○○來領取的。」等語（見警卷第
      十一頁背面），被告甲○○亦坦承：「自八十六年三、四月間起至郵局提領信
      件前後達數十次之多」等語。至本院前審認阿蓮郵局提款機監視錄影機錄得當
      場領款照片（見偵查卷第二十四、二十五頁，照片上顯示有領款日期：八十六
      年十一月二十一日）上之人為甲○○，惟被告等提起第三審上訴時爭執上開照
      片係台南原佃郵局監視錄影之照片。經本院函詢郵政儲金匯業局有關郵政劃撥
      帳號00000000號提領款項情事，據復：「查劃撥儲金帳戶，經申請設
      定，可持其金融提款卡至全區各郵局所設之提款機提領劃撥帳戶存款，謝君八
      十六年十一月二十六日係於台南文元郵局提領款項，已加註於本局寄送之對帳
      單上（請參閱偵查卷第二十六頁，尚加註八十六年十一月二十一日及三十日在
      台南原佃郵局提領款項），：：」、「查劃撥帳號00000000號謝銅
      帳戶，八十六年十一月二十一日係在台南原佃郵局（地址：７０９台南市○○
      區○○路二段四六二號）自動提款機提領新台幣三萬元。」，此有該局九十年
      七月十八日管00000000--00二號函、九十年八月三日管00000
      000--00二號函附本院上更一卷可稽，參之八十六年十一月二十一日郵局
      提款機照片上人像示提款人像很像是被告謝銅容貌（雖於本院更審中到庭時
      ，被告二人之髮型均類似照片上髮型，但甲○○較肥胖，臉型下巴大而肥圓，
      不似照片中之人），被告等提起第三審上訴既爭執上開照片係台南原佃郵局監
      視錄影之照片而非在阿蓮郵局所照，顯見被告等二人確有在台南原佃郵局提款
      機提領劃撥帳號00000000號存款，否則被告將無從爭執非在阿蓮郵局
      提領該筆存款，更可證明被告等人在阿蓮郵局設立郵政劃撥帳號000000
      00號帳戶後，持用金融提款卡至阿蓮郵局及全區各郵局所設之提款機提領劃
      撥帳戶存款無訛。至郵政儲金匯業局九十年七月十八日管00000000--
      00二號函載：「偵查卷第二十五頁照片：：，依起訴書所述，應係阿蓮郵局
      （提款機監視錄影之照片）。」等語，應係為起訴書記載所誤；又雖經本院前
      審函詢郵政儲金匯業局據復：「被告甲○○在台南永樂郵局（台南十三支郵局
      ）所立存簿儲金第000000－0號帳戶，確實於八十六年三月二十一日至
      八十六年十月九日間，在阿蓮郵局（電腦局號○二○一一二號確為阿蓮郵局）
      以自提卡領取現金七次」等語，有該局八十八年一月十三日八八五○六○一○
      ○九號函附存提款詳情表可參（見本院上訴卷第四十一頁），然被告甲○○在
      台南永樂郵局所設立者為存簿儲金第000000－0號帳戶，與本件謝銅
      名義郵政劃撥帳號00000000號不同，不能相提併論，附為敘明。
（三）被告等雖辯稱：阿蓮郵局三號信箱，係借給乘客不詳姓名之成年男子「阿同」
      使用云云，但被告二人對於綽號「阿同」之成年男子始終無法供述其年籍資料
      ，以供調查，而被告甲○○於警訊時供稱：「『阿同』有告訴我說是學生郵購
      劃撥文具用的，事後郵包有退件時，我才發現是在販賣錄音帶。」（見警卷第
      九頁正面），被告甲○○自承前往阿蓮郵局提領郵件達數十次，又被告謝銅
      於警訊時復供稱：「他（阿同）如果要搭車，就打電話至車行，車行就會通知
      我前往搭載。」等語，又被告二人住居所在台南縣市，卻遠至高雄縣阿蓮鄉設
      立專用信箱及劃撥帳號，顯與常情有違，且扣案用以在校園內招徠消費者之訂
      購單復明白載有訂購錄音帶及ＣＤ唱片之內容，益徵被告等對於上開阿蓮郵政
      信箱係販賣仿冒錄音帶及ＣＤ唱片早已知之甚稔，卻利用謝銅申請之郵政信
      箱為之，被告二人與綽號「阿同」之成年男子顯有共同違反著作權法之犯意聯
      絡甚明。
（四）證人即成功無線電台理想站站長顧榮華及成功無線電台負責人徐清輝證稱：謝
      銅開編號六○三號計程車，甲○○開六五八號計程車，平日均在成功站排班
      等待載客，謝銅排班六年，甲○○排班一年，一直到現在還在開計程車等語
      （見一審卷第六十九頁筆錄），以證明被告二人於八十六年間均如常作業排班
      ，並無缺席之情事，但查因被告二人販賣盜版錄音帶及ＣＤ唱片，均以郵寄及
      郵政劃撥方式為之，毋庸親赴現場處理，且可持劃撥帳號金融提款卡，至全省
      各地郵局提款機提領存入之款項，自以不能執此作為被告二人無上開販賣盜版
      錄音帶及ＣＤ唱片之有利證據。
四、綜上所述，本件上開再審意旨認原確定判決或有確實之證據，或為原審所鄙棄之
    事證，或為原審所未調查之事證，惟原確定判決均已審酌並載明在卷，自難認有
    發見確實之新證據之再審理由，揆之上開說明，本件再審之聲請顯無理由，應予
    駁回。
五、據上論斷，應依刑事訴訟法第四百三十四條第一項裁定如主文。
中    華    民    國      九十二      年      五      月      八        日
                                  臺灣高等法院臺南分院刑事第四庭
                      審判長法官  陳    義    仲
                                            法官  楊    子    莊
                                            法官  宋    明    蒼
右正本證明與原本無異。
如不服本裁定應於送達後五日內向本院提出抗告狀。
                                      法院書記官  余    素    美
中    華    民    國      九十二      年      五      月      九        日


司法院資訊處製作；財團法人民間司法改革基金會備份。
